【裁判字號】    89,自,217
【裁判日期】    900220
【裁判案由】    誹謗
【裁判全文】
臺灣桃園地方法院刑事裁定                          八十九年度自字第二一七號
    自  訴  人  甲○○
    自訴代理人  林清漢律師
    被      告  申○○
    被      告  卯○○
    被      告  辛○○
    被      告  丙○○
    被      告  庚○○○
    被      告  未○○
    被      告  己○○
    被      告  戊○○
    被      告  午○○
    被      告  壬○○
    被      告  丁○○
    被      告  寅○○
    被      告  巳○○
    被      告  丑○○
    被      告  辰○○
    被      告  乙○○
    被      告  癸○○
    被      告  子○○
右列被告等因誹謗案件，經自訴人提起自訴，本院裁定如左：
    主  文
自訴駁回。
    理  由
一、自訴意旨略以：被告申○○、卯○○、辛○○、丙○○、庚○○○、未○○、己○○、戊○○、午○○、壬○○、丁○○、寅○○、巳○○、丑○○、辰○○、
    乙○○、癸○○及子○○（下稱申○○等十八人）均係桃園龍潭「百年大鎮」社
    區管理委員會委員，自訴人甲○○則為主任委員；渠等因與自訴人就社區事務之
    管理理念有所出入，竟共同基於誹謗之犯意聯絡，於民國八十九年八月十二日，
    在上址社區內，將載有自訴人甲○○「違法亂紀，以欺瞞、威嚇及暴力手段把持
    委員會，罔顧全體住戶權益，遂行私欲」等足以毀損自訴人甲○○名譽事項之傳
    單一張，連同渠等辭去管理委員之申請書、存證信函各一份夾雜散發予社區住戶
    ，因認被告等所為，涉有刑法第三百十條第二項、第一項之加重誹謗罪云云。
二、訊據被告庚○○○、未○○、丑○○並未到庭，被告申○○、卯○○、辛○○、
    丙○○、己○○、戊○○、午○○、壬○○、丁○○、寅○○、巳○○、辰○○
    、乙○○、癸○○及子○○固不否認於右揭時地擔任百年大鎮社區之管理委員，
    嗣並簽署上開申請書、存證信函辭卸管理委員職務等事實，惟均否認有何誹謗犯
    行，均辯稱：因為管理委員會申請核備沒有通過，伊等認為有問題，所以辭職，
    傳單不是伊等發的等語。
三、按犯罪事實應依證據認定之，無證據不得推定其犯罪事實，刑事訴訟法第一百五
    十四條定有明文。又事實之認定應憑證據，如未能發現相當證據，或證據不足以
    證明，自不能以推測或擬制之方法，以為裁判基礎，最高法院著有四十年台上字
    第八十六號判例可資參照。次按法院或受命推事於自訴案件第一次審判期日前訊
    問及調查結果，如認為案件有刑事訴訟法第二百五十二條至第二百五十四條之情
    形者，得以裁定駁回其自訴，同法第三百二十六條第三項亦有明文。
四、經查，自訴意旨認被告等涉有上開誹謗犯行，無非係以上開傳單、申請書及存證
    信函等件，為其論據。然查，上開載有自訴人違法亂紀等語之傳單並未署名，而
    被告等署名辭職之申請書、存證信函則均僅以管理委員會未經合法備查為由，表
    明辭去管理委員職務，或請求改選委員之意，並無誹謗可言。又質之自訴代理人
    則稱：因為傳單、申請書及存證信函是同時在信箱發現的，所以自訴人甲○○認
    為有合理的可疑是申○○等人發的傳單云云。是自訴人所謂被告等散發誹謗文宣
  云云，不過源於傳單與申請書、存證信函併同寄發一事；而申請書、傳單均已經
    被告等寄發予管理委員會、桃園縣工務局等處，此經被告申○○陳明在卷，非被
    告等所獨有，如何認定本件傳單即為被告等所散發？從而自訴人所述顯係捕風捉
    影之詞，無從憑信。而經本院先於九十年一月三日調查時當庭諭請，再以本院九
    十年一月十五日桃院丁刑治八九自二一七一二九六號函請自訴人補提相關事證結
    果，迄今尚無具體事證提出，亦有本院該次筆錄及函文、送達證書二張附卷可稽
    。綜上所述，被告等犯行自屬不能證明，而有刑事訴訟法第二百五十二條第十款
    之情形；依上說明，爰裁定如主文。
據上論斷，應依刑事訴訟法第三百二十六條第三項、第二百五十二條第十款，裁定如
主文。
中        華        民        國      九十    年    二    月    二十    日
                                臺灣桃園地方法院刑事第五庭
                                    法  官   陳彥宏
右正本證明與原本無異。
如不服本裁定，應於裁定送達後五日內向本院提出抗告狀。
                                    書記官   魏慧夷
中        華        民        國     九十年   二   月    二十一    日


司法院資訊處製作；財團法人民間司法改革基金會備份。
